臺灣高等法院臺中分院刑事判決　　　　　　　　　九十一年度交上易字第一九四號
　　上　訴　人　臺灣彰化地方法院檢察署檢察官
　　上　訴　人
　　即　被　告　丙○○
右上訴人等因被告過失傷害案件，不服臺灣彰化九十年度交易字第一七○號中華民國
九十年十二月七日第一審判決（起訴案號：臺灣彰化地方法院檢察署八十九年度偵字
第七五六六號、八十九年度偵字第八一九九號），提起上訴，本院判決如左：
      主  文
原判決撤銷。
丙○○因過失傷害人致重傷，處有期徒刑陸月，如易科罰金，以佰元折算壹日。
    事      實
一、丙○○於民國（下同）八十九年五月二十四日十二時二十分許，駕駛車號Ａ五－
    八一四五號自小客貨車沿彰化縣二林鎮○○路由北往南行駛，其行經再發路與原
    厝路交岔路口之產業道路時，理應注意汽車行駛時，應注意車前狀況，並隨時採
    取必要之安全措施，且行經無號誌交岔路口，應減速慢行作隨時停車之準備，又
    左方車應停讓右方車先行，而依當時情形，又無不能注意之情事，竟疏於注意，
    未停讓右方車先行即貿然通過該交岔路口，適有甲○○騎駛車號ＴＥＵ－七九五
    號輕機車沿原厝路延伸之產業道路由西往東行駛經過該處，亦疏未注意行經無號
    誌交岔路口，應減速慢行作隨時停車之準備即冒然通過該交岔路口，致丙○○所
    駕駛之自小客貨車碰及甲○○所騎駛之輕機車，並致甲○○受有腦挫傷、多處肋
    骨骨折及左股骨、右鎖骨骨折之而有不能學習、不能自我照顧等重大肢體障礙之
    重大難治之傷害。丙○○並於犯罪被發覺前報案自首而接受裁判。
二、案經彰化縣警察局二林分局報請及被害人甲○○訴由臺灣彰化地方法院檢察署檢
    察官偵查起訴。
    理      由
一、訊據被告丙○○固坦承於前揭時地駕駛前開車輛肇事，致被害人受傷等事實，惟
    矢口否認有何過失傷害人致重傷害犯行，辯稱：其當時係行駛於彰一三一號縣道
    ，為幹道線，甲○○所行駛者則為產業道路，為支線道，故其應具有優先路權；
    況案發當時，其已行至交岔路口道路中心，甲○○自應採取迴避之動作，其自無
    過失可言，且被害人受傷後現已回復，並無喪失語言能力之情形等語，經查：
    、被告右揭駕車肇事致被害人甲○○受有重傷之事實，業據被害人甲○○於偵查
    中及甲○○之兄洪忠詠於警訊時指述綦詳，並有現場照片、驗傷診斷書附卷可按
    ，且本件車禍經送請彰化縣區車輛行車事故鑑定委員會鑑定及臺灣省車輛行車事
    故覆議鑑定委員會鑑定結果均認：被告行經無號誌交岔路口，左方車未讓右方車
    先行，為肇事主因。甲○○行經無號誌交岔路口，應減速慢行作隨時停車之準備
    ，為肇事次因等語，有彰化縣區車輛行車事故鑑定委員會八十九年十二月二十日
    彰鑑字第八九○七四三號函及鑑定意見書以及臺灣省車輛行車事故覆議鑑定委員
    會九十年四月十七日府覆議字第九○○四九○號函各一份在卷可稽，且私立中山
    醫學院附設孫中山先生紀念醫院八十九年十二月一日中山醫八九川法字第八九○
    四一四號函謂：「甲○○因外傷性腦性住院治療‧‧不能學習、不能執行自我照
    顧，加上左側肢體無力，以後自我照顧及個人事業發展有嚴重影響等語，且有註
    明甲○○係重度肢體障譺手冊之中華民國身心障礙手冊影本一份（詳本院審理卷
    第四十頁）在卷可稽，被害人顯受有重大難治之傷害至明，按汽車行駛時，應注
    意車前狀況，並隨時採取必要之安全措施，且行經無號誌之交岔路口，應減速慢
    行作隨時停車之準備，道路交通安全規則第一百零二條第一項第二款、第九十三
    條第一項第三款及第九十四條第三項定有明文，被告駕車行經前開無號誌之交岔
    路口，理應注意車前狀況，隨時採取必要之安全措施，並減速慢行作隨時停車之
    準備，且應停讓右方車先行，詎疏未注意，未停讓右方車先行貿然前進，以致肇
    事，其有過失應臻明確。被告右揭過失行為與被害人甲○○右揭重傷害間具有相
    當因果關係，被告右揭犯行，應堪認定。、被告雖辯稱：伊行駛之道路為縣道
    ，被害人行駛者為產業道路等情，並提出航照圖為證，且經臺灣彰化地方法院向
    彰化縣二林鎮公所查詢，並依其函覆之航照圖履勘現場核對，肇事地點應在彰一
    三一號縣道與原厝路延伸之產業道路交岔路口，有勘驗筆錄及圖附卷可憑，認道
    路交通事故調查報告表上之現場圖記載為原厝路與再發路口，因認被告行駛之道
    路應為幹線道，而認被害人甲○○確應讓被告先行，惟按彰化縣政府九十年二月
    二十二日九○彰府工土字第○三五一九三號函謂：本件車禍地點均不在附近縣道
    及本縣編號線道上（彰１２７、彰１２９、彰１３１、彰１３３），應為村里間
    聯絡或產業道路等語，原審九十年十一月七日勘驗現場結果，認撞及地點係彰一
    三一線與原厝路交岔路口，進一步認定本件有幹線道及支線道之分而認上開彰化
    縣區車輛行車事故鑑定委員會及臺灣省車輛行車事故覆議鑑定委員會之鑑定結果
    有違誤，顯非可採。、被告雖又辯稱：伊已至道路中線云云，然依被害人機車
    倒地後之刮地痕位於道路中央及被告所駕駛自小客貨車之受損部位為前方右側（
    前保險桿右側面）、現場並無該車煞車痕等情觀之，被告駕駛之車輛應尚未行駛
    至道路中央。蓋如依其所述其已行至道路中央，又未煞車靜止於該處，則其自小
    客貨車碰及被害人機車之位置應非為車頭位置，其此部分所辯並不足採，又被告
    另辯稱：被害人受傷後現已回復，並無喪失語言能力之情形云云，另經原審向彰
    化基督教醫院、沙鹿童綜合醫院及中山醫學院附設孫中山先生紀念醫院函調被害
    人甲○○之病歷資料，認被害人現已康復，意識清醒，語言表達正常，並未受有
    毀敗機能或其他重大不治或難治之傷害，應未達重傷害之程度，惟依原審卷附彰
    化基督教醫院、沙鹿童綜合醫院及中山醫學院附設孫中山先生紀念醫院函被害人
    甲○○之病歷資料，並未認被害人語言表達正常以及未受有毀敗機能或其他重大
    不治或難治之傷害，反之依財團法人彰化基督教醫院九十年九月二十一日（九○
    ）彰基病歷字第九○○九○一三號函謂：「‧‧‧３、‧‧‧語言功能喪失，仍
    無法獨立行走」、及私立中山醫學院附設孫中山先生紀念醫院八十九年十二月一
    日中山醫八九川法字第八九○四一四號函謂：「甲○○因外傷性腦性住院治療‧
    ‧不能學習、不能執行自我照顧，加上左側肢體無力」等語，以及註明甲○○係
    重度肢體障譺手冊之中華民國身心障礙手冊影本所示，雖被害人嗣後於偵訊時已
    能陳述，而未喪失語言能力，惟被害人已受有重度肢體障礙，被害人顯已受有重
    傷害至明，從而被告右揭所辯顯均非可採，附予敘明。
二、核被告所為係犯刑法第二百八十四條第一項後段之過失傷害人致重傷罪，又被告
    於犯罪被發覺前向警察機關自首，有道路交通事故調查報告表附卷可稽，依法減
    輕其刑。原審認被告罪證明確，予以論罪科刑固非無見，惟按、本件依彰化縣
    區車輛行車事故鑑定委員會之鑑定及臺灣省車輛行車事故覆議鑑定委員會之覆議
    結果均認被告係肇事主因，原審判決誤認被告所駕駛之車道為幹線道而認被告右
    揭過失行為非肇事主因，顯與事實不符。、又被害人業已受有重度肢體障礙之
    重大難治之傷害，原審判決誤認為普通傷害，亦有未洽，且於據上論斷欄未區分
    被告所為係犯刑法二百八十四條第一項前段之「過失傷害」罪或同法二百八十四
    條一項後段之「過失傷害人致重傷」罪，均有未洽。、另按刑法第四十一條第
    一項於九十年一月十日經總統修正公布為：「犯最重本刑為五年以下有期徒刑以
    下之刑之罪，而受六個月以下有期徒刑或拘役之宣告，因身體、教育、職業、家
    庭之關係或其他正當事由，執行顯有困難者，得以一元以上三元以下折算一日，
    易科罰金。」，於九十年一月十二日生效，依刑法第二條第一項前段之規定，自
    應適用上開修正後之法律，原審判決未及適用修正後之第四十一條第一項前段之
    規定予以諭知易科罰金之折算標準，亦有未洽。原審法院檢察署檢察官據告訴人
    甲○○請求上訴以被害人傷勢嚴重，且其行為更危及公共安全，肇事迄今尚未與
    告訴人達成和解部分，認原審僅判決被告有期徒刑四月，顯有過輕等語，指摘原
    審判不當，即有理由，另原審法院檢察署檢察官據告訴人甲○○請求上訴以被告
    行駛於產業道路上，理應注意支線道應讓幹線道先行指摘原審判決不當部分，因
    本件依彰化縣政政府九十年二月二十二日九○彰府工土字第○三五一九三號函謂
    ：本件車禍地點均不在附近縣道及本線編號線道上，應為村里間聯絡或產業道路
    等語，並無支線道及幹線道之區別，原審法院檢察署檢察官據告訴人甲○○請求
    關此部分之上訴即無理由，而被告上訴意旨以原審判決量刑過重指摘原審判決不
    當，亦無理由。雖被告上訴部分及原審法院檢察署檢察官據告訴人甲○○請求上
    訴以被告行駛於產業道路上，理應注意支線道應讓幹線道先行部分，均無理由，
    惟原審判決既有上開可議之處，自應由本院予以撤銷改判。爰審酌被告之過失程
    度，被害人亦與有過失，被害人所受傷害嚴重，且被告肇事後固有負擔部分被害
    人醫療費用惟迄今未與被害人和解等情，量處有期徒刑陸月，並依修正後之刑法
    第四十一條第一項前段之規定諭知易科罰金之折算標準。
三、據上論斷，應依刑事訴訟法第三百六十九條第一項前段、第三百六十四條、第二
    百九十九條第一項前段，刑法第二條第一項前段、第二百八十四條第一項後段、
    第六十二條前段、修正後第四十一條第一項前段，罰金罰鍰提高標準條例第一條
    前段、第二條，判決如主文。
本案經檢察官乙○○到庭執行職務。
中      華      民      國九十一   年       三      月     七     日
                                  臺灣高等法院臺中分院刑事第三庭
                                        審判長法  官  陳  朱  貴
                                              法  官  劉  連  星
                                              法  官  胡  忠  文
右正本證明與原本無異。
不得上訴。
                                              書記官  許  美  惠
中      華      民      國      九十一   年       三      月     八     日
刑法第二百八十四條第一項後段：
因過失傷害人者，處六月以下有期徒刑、拘役或五百元以下罰金。致重傷者，處一年
以下有期徒刑、拘役或五百元以下罰金。
從事業務之人，因業務之過失傷害人者，處一年以下有期徒刑、拘役或一千元以下罰
金。致重傷者，處三年以下有期徒刑、拘役或二千元以下罰金。
                                                                        Ｉ
